臺灣高等法院刑事判決
109年度上訴字第2283號
上  訴  人  
即  被  告  章漢民


上列上訴人因違反毒品危害防制條例案件，不服臺灣桃園地方法
院109年度審訴字第385號，中華民國109年4月24日第一審判決（
起訴案號：臺灣桃園地方檢察署108年度毒偵字第6981號），提
起上訴，本院判決如下：
    主  文
上訴駁回。
    犯罪事實
一、章漢民前於民國90年間因施用第2級毒品案件，經臺灣桃園
    地方法院以90年度毒聲字第493號裁定送觀察、勒戒後，認
    有繼續施用毒品之傾向，經同院以90年度毒聲字第871號裁
    定令入戒治處所施以強制戒治，經同院以90年度毒聲字第34
    16號裁定停止戒治出所併付保護管束，迄91年2月25日保護
    管束期滿未經撤銷，視為執行完畢，並經臺灣桃園地方檢察
    署檢察官以91年度戒偵字第160號為不起訴處分確定；復於
    前開強制戒治執行完畢後5年內之96年1月間因施用第2級毒
    品案件，經臺灣桃園地方法院以96年度桃簡字第744號判決
    判處有期徒刑4月確定。猶未思戒除毒癮，基於施用第一 級
    毒品之犯意，於108年11月26日下午1時許，在桃園市○○區○○
    ○街00號7樓之3某友人住處，以摻入香菸之方式，施用第一
    級毒品海洛因1次。嗣於同日晚間6時11分，在上址為警查獲
    ，並扣得海洛因1包（驗餘淨重0.0524公克）。
二、案經桃園市政府警察局中壢分局報請臺灣桃園地方檢察署檢
    察官偵查起訴。
    理  由
壹、程序部分：
一、本件審判範圍：
    本件檢察官原起訴上訴人即被告章漢民施用第一級毒品罪、
    施用第二級毒品罪2罪，並經原審判刑在案。被告不服提起
    上訴，檢察官並未上訴，惟被告提起上訴後，於本院審判程
    序時就施用第二級毒品部分撤回上訴，有本院109年7月15日
    審判筆錄、撤回上訴聲請書在卷可稽（見本院卷第184、191
     頁）。是被告章漢民所犯施用第二級毒品罪部分已確定，
    非本院審理範圍；本件審理範圍，限於被告施用第一級毒品
    罪部分，合先說明。
二、證據能力之說明： 
    本院認定事實所引用之下列證據資料（包含供述證據、文書
    證據等），並無證據證明係公務員違背法定程序所取得。又
    檢察官、被告章漢民於原審準備程序、審理時及本院審理時
    ，對於原審及本院所提示之被告以外之人審判外之供述，包
    括供述證據、文書證據等證據，就證據能力均不爭執，且迄
    於言詞辯論終結前亦未聲明異議，亦無顯有不可信之情況與
    不得作為證據之情形，本院審酌上開證據資料作成時之情況
    ，尚無違法不當及證明力明顯過低之瑕疵，而認為以之作為
    證據應屬適當，依刑事訴訟法第159條之5規定，本院所引用
    供述證據及文書證據等，均有證據能力。
貳、實體部分：
一、事實之認定：
　㈠上揭事實，業據上訴人即被告章漢民於警詢、偵查、原審及
    本院審理時均坦承不諱，且被告為查獲後經警獲其同意後親
    採封緘之尿液（檢體編號：E000-0000號），經送請台灣檢
    驗科技股份有限公司以EIA酵素免疫分析法初步檢驗，並以G
    C/MS氣相層析/ 質譜儀法確認檢驗後，確呈可待因、嗎啡陽
    性反應等情，有桃園市政府警察局中壢分局真實姓名與尿液
    、毒品編號對照表、桃園市政府警察局中壢分局檢體監管紀
    錄表、桃園是政府警察局中壢分局查獲毒品危害防制條例案
    「尿液」初步鑑驗報告單、台灣檢驗科技股份有限公司濫用
    藥物實驗室-台北於108年12月12日出具之濫用藥物檢驗報告
    在卷可憑（見毒偵卷第77、79、91、239頁），又扣案之白
    色海洛因粉末1包（含袋毛重0.66公克，驗前淨重0.0591公
    克，驗餘淨重0.0524公克)，經送台灣檢驗科技股份有限公
    司鑑驗結果，檢出海洛因成分，亦有搜索扣押筆錄、扣押物
    品目錄表、現場查獲及扣案物照片、台灣檢驗科技股份有限
    公司濫用藥物實驗室─台北108年12月11日濫用藥物檢驗報告
    在卷可佐(見毒偵卷第65至73、87、93至113、227頁）。
  ㈡綜上所述，被告前開出於任意性之自白核與事實相符，可以
    採信。本件事證明確，被告三犯以上施用第一級毒品之犯行
    ，洵堪認定，應予依法論科。　　
二、論罪之說明：
　㈠被告行為後，毒品危害防制條例於109年1月15日總統華總字
    第1000004091號修正公布，於同年7月15日施行。惟被告係
    三犯以上施用第一級毒品，相關規定此次並未修正，自無庸
    比較新舊法；至毒品危害防制條例第17條第1項「犯第4條至
    第8條、第10條或第11條之罪，供出毒品來源，因而查獲其
    他正犯或共犯者，減輕或免除其刑。」亦未修正，亦無比較
    新舊法之問題，先予說明。
  ㈡核被告所為，係犯毒品危害防制條例第10條第1項之施用第1 
    級毒品罪。其施用前之持有海洛因之低度行為，為施用之高
    度行為所吸收，不另論罪。
　㈢本件無毒品危害防制條例第17條第1項規定之適用：
　1.按毒品危害防制條例第17條第1 項所謂「供出毒品來源，因
    而查獲其他正犯或共犯者」，係指行為人供出其本案犯行之
    毒品來源而言，亦即須供出之毒品來源與行為人被訴定罪之
    該犯行有直接關聯，且因而查獲其他正犯或共犯者，始得適
    用該規定減免其刑。若無足認為係與本案被訴犯行具關連性
    之毒品來源，或未因而查獲其他正犯或共犯者，即難認與該
    條項規定相合（最高法院108年度台上字第2181號判決意旨
    參考）。
　2.被告雖於警詢時供稱其所施用之海洛因係向真實姓名年籍不
    詳、綽號「阿棟」之成年男子購入，且提供聯絡方式，並因
    此循線查獲「阿棟」（真實姓名年籍資料詳卷），然「阿棟
    」另案為警查獲係以意圖販賣而持有第1、2級毒品移送，有
    內政部警政署刑事警察局109年3月16日刑偵一三字第109002
    5706號函檢附相關資料在卷可查（原審卷第173至213頁），
    是與被告本件被訴施用第1級毒品犯行之毒品來源並無直接
    關連，又卷內未有因被告供述而查獲其他正犯或共犯之具體
    事證，依上開說明，自無毒品危害防制條例第17條第1項之
    適用。
  ㈣本件無刑法第59條規定之適用：
  1.按刑法第59條規定之酌量減輕其刑，必須犯罪另有特殊之原
    因與環境，在客觀上足以引起一般同情，認為即使予以宣告
    法定最低度刑，猶嫌過重者，始有其適用。此所謂法定最低
    度刑，固包括法定最低本刑；惟遇有其他法定減輕之事由時
    ，則應係指適用其他法定減輕事由減輕其刑後之最低度刑而
    言（最高法院100年度台上字第1553號判決意旨參照）。
  2.被告雖主張其因癌末始施用毒品，應依刑法第59條規定酌減
    其刑等語。惟被告有多次施用毒品前科(見本院被告前案紀
    錄表)，縱因罹癌疼痛，其大可就醫，由醫師判斷有無為其
    施打止痛針劑之必要，顯見被告再次施用毒品肇因於己身對
    於毒品無法完全戒除所致；且依本院被告前案紀錄表所示，
    被告因犯毒品、槍砲等案件，迄今已累積刑期至136年，被
    告本在監執行，因罹癌始於108年11月11日保外就醫出監，
    竟於同月26日即再犯本件施用第一級毒品，被告徒以其罹癌
    正當化其施用毒品犯行，顯屬無據，故依被告犯罪當時之情
    狀，並無任何特殊之原因及環境，在客觀上並不足以引起一
    般同情，自無適用刑法第59條之餘地，被告據此請求酌減其
    刑，殊無足採。
三、維持原判決及駁回上訴之理由：
  ㈠原審以被告犯罪事證明確，據以論罪科刑，並審酌被告前因
    施用毒品案件經處遇及刑事訴追，仍未能戒除毒癮，再施用
    足以導致人體機能發生依賴性、成癮性及抗藥性等不良後果
    之海洛因，漠視法令之禁制，應予非難，暨考量其犯後坦承
    犯行，及施用毒品本質乃自戕行為，本於刑罰一般預防及特
    別預防目的，兼衡犯罪動機、智識程度、家庭經濟生活狀況
    (於本院自述其國中肄業、離婚、肺癌末期轉移喉嚨，無業
    ，其與亦罹癌之母親均賴28歲女兒扶養，另有一就讀幼稚園
    女兒由前妻扶養)及素行(見本院被告前案紀錄表)等一切情
    狀，就其所犯施用第一級毒品罪，量處有期徒刑9月；復就
    沒收說明：扣案之白色粉末1包，經鑑驗結果確含有第1 級
    毒品海洛因成分且係被告本件犯行施用剩餘之物，應與無法
    析離成分之包裝袋，依毒品危害防制條例第18條第1項前段
    規定，宣告沒收銷燬。至取樣鑑定用罄之毒品部分，既已滅
    失，自無庸另為沒收銷燬之宣告。
  ㈡經核原判決認事用法均無違誤，量刑亦屬妥適，應予維持。
    被告上訴以原判決量刑過重為由，指摘原判決不當，請求撤
    銷改判。然查：按量刑輕重，係屬事實審法院得依職權自由
    裁量之事項，苟其量刑已以行為人之責任為基礎，並斟酌刑
    法第57條各款所列情狀，而未逾越法定刑度或有濫用權限情
    事，即不得任意指為違法，最高法院75年台上字第7033號判
    例意旨可資參照。本件經原判決逐一剖析，並就卷內證據資
    料參互審酌，被告自白施用第一級毒品之犯行明確，而論以
    施用第一級毒品罪，原審僅量處有期徒刑9月，與施用第一
    級毒品罪之法定刑「處6月以上5年以下有期徒刑」相較，屬
    較低度之刑；另被告雖向警方供稱其向「阿棟」購買毒品，
    然「阿棟」因另案為警查獲，並非因被告之供詞而查獲「阿
    棟」之意圖販賣而持有毒品，與毒品危害防制條例第17條第
    1項「供出毒品來源因而查獲其他正犯或共犯」之減刑規定
    不合，且本件被告一再施用毒品，並無任何特殊之原因及環
    境，在客觀上並不足以引起一般同情，自無適用刑法第59條
    情輕法重而酌減其刑規定之適用，均業經本院說明如前，而
    被告未提新事證之上訴為無理由，應予駁回。
據上論斷，應依刑事訴訟法第368 條，判決如主文。 　
本案經檢察官蔡孟利提起公訴，檢察官謝宗甫到庭執行職務。
中　　華　　民　　國　　109 　年　　7 　　月　　29　　日
                  刑事第十七庭  審判長法　官  鄭水銓
                                      法　官  鍾雅蘭
                                      法　官  黃雅芬
以上正本證明與原本無異。
如不服本判決，應於收受送達後20日內向本院提出上訴書狀，其
未敘述上訴之理由者並得於提起上訴後20日內向本院補提理由書
（均須按他造當事人之人數附繕本）「切勿逕送上級法院」。
                                      書記官  鄭雅云
中　　華　　民　　國　　109 　年　　7 　　月　　29　　日
附錄：本案論罪科刑法條全文　　　　　　　　　　　　　　　
毒品危害防制條例第10條：
施用第一級毒品者，處6 月以上5 年以下有期徒刑。
施用第二級毒品者，處3 年以下有期徒刑。